【裁判字號】    90,家訴,17
【裁判日期】    900308
【裁判案由】    分配剩餘財產
【裁判全文】
台灣台北地方法院民事判決  九十年度家訴字第一七號
    原      告  乙○○
    訴訟代理人  劉厲生律師
    被      告  甲○○      住台北市○○街四七四號一樓
右當事人間請求分配剩餘財產事件，本院判決如左：
    主      文
原告之訴駁回。
訴訟費用由原告負擔。
    事      實
甲、原告方面：
  一、聲明：被告應將如附表所示不動產所有權應有部分二分之一移轉登記予原告。
  二、陳述：兩造原為夫妻關係，嗣因有難以維持婚姻之重大事由，原告提起離婚之
      訴，經台灣士林地方法院民國（下同）八十八年度婚字第八五號、台灣高等法
      院八十八年度家上字第三五０號判決准予離婚確定在案。因兩造於婚姻關係中
      並未以契約訂立夫妻財產制，依民法第一千零零五條規定，以法定財產制規範
      之，茲兩造婚姻關係存續中置有如附表所示不動產，現登記在被告名下，兩造
      既已離婚，原告自得依民法第一千零三十條之一第一項前段規定請求分配剩餘
      財產，為此提起本訴，求為如聲明所示之判決。
  三、證據：提出戶籍謄本、土地及建物登記謄本等件為證。
乙、被告方面：
  一、聲明：駁回原告之訴。
  二、陳述：如附表所示不動產係於七十三年間取得，不適用修正後民法第一千零三
      十條之一規定。
    理      由
一、原告起訴主張兩造原為夫妻關係，嗣經法院判准離婚確定在案，因兩造於婚姻關
    係中並未以契約訂立夫妻財產制，是以依法定財產制規範之，而如附表所示不動
    產係兩造婚姻關係存續中所取得之財產，現登記在被告名下，為此依民法第一千
    零三十條之一第一項前段規定請求分配剩餘財產，求為如聲明所示之判決等語；
    被告則以如附表所示不動產係於七十三年間取得，不適用修正後民法第一千零三
    十條之一規定等語置辯。
二、查兩造於六十八年十二月二十七日結婚，於八十九年九月二十四日離婚，如附表
    所示不動產於七十三年七月二十七日因買賣原因登記在原告名下，而於八十九年
    六月七日因夫妻聯合財產更名登記為被告所有之事實，有兩造所不爭之戶籍謄本
    、土地及建物登記謄本等件在卷可稽，應堪認原告所稱如附表所示不動產係兩造
    婚姻關係存續中所取得之財產乙節為可採信。
三、次查原告取得如附表所示不動產係在七十四年六月三日民法親屬編修正公布之前
    ，依當時民法親屬編第一千零十六條及第一千零十七條第二項規定，如附表所示
    不動產為兩造之聯合財產，屬於為夫之被告所有，嗣被告於八十九年六月七日以
    夫妻聯合財產更名為原因登記為伊所有，該項登記應有溯及既往之效力，亦即如
    附表所示不動產於七十三年七月二十七日自始即屬被告所有；雖修正後民法親屬
    編第一千零三十條之一第一項前段規定：「聯合財產關係消滅時，夫或妻於婚姻
    關係存續中所取得而現存之原有財產，扣除婚姻關係存續中所負債務後，如有剩
    餘，其雙方剩餘財產之差額，應平均分配。」，惟如附表所示不動產係被告於民
    法親屬編修正前取得之財產，依修正後該編施行法第一條後段規定，應不適用修
    正後民法第一千零三十條之一之規定。是則兩造於民法親屬編修正前已結婚並取
    得如附表所示不動產，自無適用修正後民法第一千零三條十之一規定之餘地。
四、從而，原告依民法第一千零三十條之一第一項前段規定請求被告應將如附表所示
    不動產所有權應有部分二分之一移轉登記予原告，為無理由，應予駁回。
五、結論：原告之訴為無理由，依民事訴訟法第七十八條判決如主文。
中      華      民      國    九十      年      三      月      八      日
                                        家事法庭法      官  張競文
右為正本係照原本作成
如對本判決上訴，須於判決送達後廿日內向本院提出上訴狀
中      華      民      國    九十      年      三      月      八      日
                                                法院書記官  曾秋月


司法院資訊處製作；財團法人民間司法改革基金會備份。
